臺灣高等法院臺中分院刑事判決　　100年度上更(一)字第120號
上　訴　人
即　被　告　林景群
選任辯護人　賴宜孜律師
上列上訴人因強盜案件，不服臺灣苗栗地方法院99年度訴字第
101號中華民國99年9月9日第一審判決(起訴案號：臺灣苗栗地方
法院檢察署99年度偵字第652號)，提起上訴，經判決後，最高法
院就強盜部分發回更審，本院判決如下：
    主  文
上訴駁回。
    犯罪事實
一、林景群前於民國(下同)94年間，因違反毒品危害防制條例案
    件，經臺灣臺中地方法院以94年度訴字第2910號判處有期徒
    刑1年、9月，應執行有期徒刑1年7月確定；於95年間，因違
    反毒品危害防制條例案件，經臺灣臺中地方法院以95年度訴
    字第406號判處有期徒刑10月、5月，應執行有期徒刑1年1月
    確定；又因違反槍砲彈藥刀械管制條例案件，經臺灣臺中地
    方法院以95年度訴字第653號判處有期徒刑2年併科罰金新臺
    幣4萬元，嗣經該院就上開各罪有期徒刑部分裁定減刑並定
    應執行有期徒刑1年6月，於97年3月21日縮短刑期假釋出監
    ，於97年5月9日假釋期滿未經撤銷，視為已執行完畢。詎林
    景群復基於意圖為自己不法所有之強盜犯意，於99年1月24
    日凌晨3時左右，夜間自石正國位在苗栗縣苑裡鎮○○路202
    號住處後門侵入其住宅，驚醒石正國，旋以約2、3台尺之距
    離，持其前向苗栗縣警察局通霄分局苑裡分駐所警員林聖偉
    奪取，而客觀上可供兇器使用之警槍正面對著石正國作勢開
    槍，脅迫給予1部機車騎乘，至使石正國不能抗拒，而將停
    在該處黃星淳所有由石正國使用之車牌號碼ILA-838號重型
    機車鑰匙交付林景群，林景群立即發動機車騎走逃逸，並丟
    棄於臺中市大甲區西歧里接近西歧橋旁。
二、嗣於99年1月27日下午16時24分左右，林景群前往林裕芳、
    張芳菁夫妻(其等2人涉嫌藏匿人犯部分，業經臺灣苗栗地方
    法院檢察署檢察官以99年度偵字599號為不起訴處分)住處，
    要求載往臺中市找真實姓名年籍不詳綽號「阿南」之男子，
    林裕芳夫妻偕同彼等1歲女兒，將林景群載至臺中市○○○街
    5號5樓之2處與綽號「阿南」之男子會合後，經警循線於同
    日晚上21時10分左右在該處圍捕，林景群持上開槍彈欲跳樓
    逃逸，經警開槍制伏並令其交出所奪取之上開手槍及8顆子
    彈。
三、案經苗栗縣警察局通霄分局報請臺灣苗栗地方法院檢察署檢
    察官偵查起訴。
    理  由
一、按被告以外之人於審判外之言詞或書面陳述，除法律有規定
    者外，不得作為證據。又被告以外之人於審判外之陳述，雖
    不符前4條之規定，而經當事人於審判程序同意作為證據，
    法院審酌該言詞陳述或書面陳述作成時之情況，認為適當者
    ，亦得為證據。當事人、代理人或辯護人於法院調查證據時
    ，知有第159條第1項不得為證據之情形，而未於言詞辯論終
    結前聲明異議者，視為有前項之同意，刑事訴訟法第159條
    第1項、第159條之5第1項、第2項分別定有明文。從而，刑
    事訴訟法第159條之5規定之傳聞例外，乃基於當事人進行主
    義中之處分主義，藉由當事人等「同意」之此一處分訴訟行
    為與法院之介入審查其適當性要件，將原不得為證據之傳聞
    證據，賦予其證據能力。本乎程序之明確性，其第1項「經
    當事人於審判程序同意作為證據」者，當係指當事人意思表
    示無瑕疵可指之明示同意而言，以別於第2項之當事人等「
    知而不為異議」之默示擬制同意。當事人已明示同意作為證
    據之傳聞證據，並經法院審查其具備適當性之要件者，若已
    就該證據實施調查程序，即無許當事人再行撤回同意之理，
    以維訴訟程序安定性、確實性之要求。此一同意之效力，既
    因當事人之積極行使處分權，並經法院認為適當且無許其撤
    回之情形，即告確定，其於再開辯論不論矣，即令上訴至第
    二審或判決經上級審法院撤銷發回更審，仍不失其效力(最
    高法院99年度臺上字第3425判決參照)。查本案認定事實所
    引用之卷證資料，除原已符同法第159條之1至第159條之4規
    定、及法律另有規定等傳聞法則例外規定，而得作為證據外
    ，其餘卷證資料，並無證據證明係公務員違背法定程序所取
    得，而檢察官、上訴人即被告(下稱被告)、辯護人於本院審
    理時，均同意作為證據，且本院審酌上揭陳述作成時之情況
    ，並無違法取證之瑕疵，亦認以之作為證據為適當，是本件
    有關被告以外之人於審判外之言詞或書面陳述等供述證據，
    依上說明，自均得為證據，合先敘明。
二、訊據被告林景群固不否認有進入證人石正國家中並取去其所
    使用之機車之事實，惟矢口否認有強盜犯行，辯稱：其進入
    石正國家中後係向石正國商借機車，未施以強暴脅迫，且僅
    係為供逃離現場之用，無不法所有意圖，不另成立強盜罪云
    云。經查：
  被告於警詢中供稱：「我越過水溝進入1處民宅，看見1位老
    先生，我手裡拿這槍，槍口指這老先生叫他把機車鑰匙拿出
    來，然後我就騎著該部搶來的機車苑裡市區直接到房裡里住
    處找張介潮叫他到前面載我，繼續就往大甲方向逃逸到西崎
    派出所附近，騎機車摔倒，約5分鐘後老潮就開自小客來接
    我」等語(見偵字第652號卷第13頁)，於檢察官偵查中供稱
    ：「(你怎麼逃離現場？)搶1台機車。...(搶警槍之後持警
    槍搶被害人石正國之機車有何意見？)承認」等語(見偵字第
    652號卷第102、166頁)，於原審對此部分亦為認罪之表示，
    並供稱：「我只是要拿鑰匙而已，我確實有拿槍比著被害人
    ，要他將鑰匙給我。這部分我沒有意見，我承認。」(見原
    審卷第24、93、150頁、第185頁背面)，顯見其已坦承加重
    強盜部分之犯行。
  證人即被害人石正國於警詢中證稱：「有乙名男子身穿黑色
    上衣從我家後門入侵，我發現異響便前往查看，該人便拿出
    乙把手槍指著我，叫我將機車給他，我便將我所有之
    ILA-838號重機車鎖匙給他，他便將我的重機車騎走」等語(
    見偵字第652號卷第27頁)，於檢察官偵查中證稱：「99年1
    月24日凌晨2、3點許，我在苑裡天下路202號住處，林景群
    從我住處後門進來，...，我問是誰，他距離我約2、3台尺
    遠處持槍對我說，要我弄1部機車給他騎，我就把我ILA-838
    號機車鑰匙給他，他發動機車騎走。」等語(見偵字第652號
    卷第154頁)，於本院前審審理時證稱：「有1個人拿槍進屋
    來，要我給他1輛機車，他要騎，當時我看他拿著1把槍，很
    害怕。...(他叫你給他機車騎，有沒有說會還給你？)我只
    聽到他要我給他1輛機車騎，後面我就沒聽清楚。他還叫我
    快一點，我回他說，我老人家，年紀大，要怎麼快。(你只
    聽到他說快一點，有無聽到其他的話？)當時我很害怕，沒
    有在聽。...(他拿到鑰匙後，還有無說話？)他拿到鑰匙後
    ，我要開門讓他出去，他說等他發動之後再開門。(他開門
    後，他就騎走了，有無回頭說要把機車還你？)他都沒有回
    頭了。(被告一進你家，有無跟你說請你借機車給他？)當時
    我沒有聽清楚。...被告將房間門撞開，進來就拿著槍指著
    我，叫我弄1部機車給他騎，當時我們2人距離不遠。(他拿
    槍比著你，要你弄1部車給他騎？)對。...(你為何要把鑰匙
    給他？)因為他拿槍押著我。...他一進門，就拿槍比著我，
    要我弄1輛機車給他騎。...(他拿槍比著你，你是否會害怕
    ？)會，所以我都不敢回頭。」等語(見本院上訴卷第102至
    103頁)，則被告有以持槍指向證人石正國作勢開槍之方式，
    脅迫證人石正國給予機車一部供其騎乘，致證人石正國心生
    畏懼而遵照辦理之事實，已無可疑。被告辯稱：其進入石正
    國家中後係向石正國商借機車，未施以強暴脅迫云云，並不
    足採。
  另被告於警詢中供稱：「我就騎著該部搶來的機車苑裡市區
    直接到房裡里住處找張介潮叫他到前面載我，繼續就往大甲
    方向逃逸到西崎派出所附近，騎機車摔倒」等語(見偵字第
    652號卷第13頁)，此亦有卷附苗栗縣警察局現場勘察及採證
    報告記載：該機車呈右傾倒狀，自機車倒地點至摔車起點刮
    擦痕處之距離測量值為8.7公尺(如照片41至46)等情可資參
    酌(見偵字第652號卷第60頁背面、第82至84頁)，顯見該車
    係在被告騎機車不慎摔倒之後，遭被告棄置於該處。衡情如
    被告有將該機車棄置於派出所附近俾便尋回交還之意思，理
    應將機車停放妥當，而非讓機車處於倒地之狀態即逕自離去
    。再參酌被告取得被害人之機車之地點在苗栗縣苑裡鎮，而
    機車被發現之地點則在臺中市大甲區，其行動範圍已跨越至
    其它縣市，益徵被告確有將該機車據為己有，而使被害人不
    易尋回其機車之意圖，而機車本即係供代步之交通工具，強
    取他人機車供己作為交通工具使用，即有不法所有之意圖，
    不能以其僅短暫使用，即認被告強取機車時非基於不法所有
    之意圖。是被告辯稱其無不法所有之意圖云云，亦難以採信
    。
  至扣案之槍彈，經送請內政部警政署刑事警察局鑑定結果：
    「一、送鑑手槍1枝，認係口徑9mm制式半自動手槍，為美國
    SMITH&WESSON廠5904型，槍號為TVT0164，槍管內具5條右旋
    來復線，擊發功能正常，可供擊發同口徑制式子彈使用。二
    、送鑑子彈8顆，認係口徑9mm制式子彈，均經試射，可擊發
    。三、送鑑彈頭1顆，認係已擊發口徑9mm銅包衣彈頭」等情
    ，有該局99年3月1日刑鑑字第0990015648號鑑定書1份在卷
    可考(見原審卷第49至50頁)，是被告所攜帶進入證人石正國
    家中，迫其交出機車鑰匙，強行騎去證人石正國所使用之機
    車之槍枝，客觀上確可供兇器使用。
  此外，本件復有機車車籍查詢(見原審卷第37頁)、車籍查詢
    ─基本資料詳細畫面(見他字第143號卷第19頁)等在卷可參
    。而被告嗣於上開時、地為警查獲之過程，亦有苗栗縣警察
    局99年2月24日苗警鑑字第0990007390號函附臺中市警察局
    現場勘察報告-支援苗栗縣警察局員警於本局第五分局轄內
    使用警械案附卷足憑(見原審卷第112至144頁)，並有上開槍
    枝、子彈、彈頭等物扣案可資佐證，本件事證明確，被告犯
    行堪以認定，應依法論科。至辯護人於本院審理中，雖請求
    本院傳喚證人石正國，欲證明當時被害人石正國家中床上褲
    子有大筆紙鈔，被告於行為當時並無強盜犯意等語，惟本院
    審酌被害人石正國自警詢迄本院前審作證時，均未提及其當
    時擁有大筆現金，且被害人於案發當時縱有大筆現金未遭被
    告取走，亦僅能證明被告並未強盜該筆現金，然不能據以反
    推認定被告無強取機車之不法意圖，故本院認無就此再加以
    調查之必要，附此說明。
三、核被告林景群上開所為，係犯刑法第330條第1項之攜帶兇器
    於夜間侵入住宅強盜罪。被告前於94年間，因違反毒品危害
    防制條例案件，經臺灣臺中地方法院以94年度訴字第2910
    號判處有期徒刑1年、9月，應執行有期徒刑1年7月確定；於
    95年間，因違反毒品危害防制條例案件，經臺灣臺中地方法
    院以95年度訴字第406號判處有期徒刑10月、5月，應執行有
    期徒刑1年1月確定；又因違反槍砲彈藥刀械管制條例案件，
    經臺灣臺中地方法院以95年度訴字第653號判處有期徒刑2年
    併科罰金新臺幣4萬元，嗣經該院就上開各罪有期徒刑部分
    裁定減刑並定應執行有期徒刑1年6月，於97年3月21日縮短
    刑期假釋出監，於97年5月9日假釋期滿未經撤銷，視為已執
    行完畢，有臺灣高等法院被告前案紀錄表1份在卷可參，其
    受有期徒刑之執行完畢後，5 年以內故意再犯上開有期徒刑
    以上之罪，為累犯，應依刑法第47條第1項之規定加重其刑
    。原審經審理結果，以被告此部分犯罪事證明確，適用刑法
    第330條第1項、第47條第1項之規定，並審酌被告持所搶奪
    之槍枝，使被害人石正國不能抗拒，而強取其所使用之機車
    ，且至查獲為止，被告槍彈均不離身，足認被告持槍行為，
    已危害社會治安甚鉅，惡性重大，兼衡被告並未賠償被害人
    所受損害，及其犯罪之動機、目的、手段與犯後坦承部分犯
    行等一切情狀，量處有期徒刑7年2月之刑，其認事用法及量
    刑，核無不合。被告上訴意旨略以：其僅係為供逃離現場而
    取去石正國之機車，後並為使方便尋回，而棄置於相距不遠
    之西岐派出所附近，其無不法所有意圖，且其上開所為與搶
    奪、殺人未遂、持有手槍等罪為1行為觸犯數罪名之想像競
    合關係云云，非可採取，其此部分上訴所指，並無足取，應
    予駁回。
據上論斷，應依刑事訴訟法第368條，判決如主文。
本案經檢察官陳佳琳到庭執行職務。
中    華    民    國   100    年    10    月    13    日
            刑事第五庭  審判長法  官  趙  春  碧
                              法  官  卓  進  仕
                              法  官  林  宜  民
以上正本證明與原本無異。
如不服本判決應於收受送達後10日內向本院提出上訴書狀，其未
敘述上訴之理由者，並得於提起上訴後10日內向本院補提理由書
（均須按他造當事人之人數附繕本）「切勿逕送上級法院」。

                              書記官  吳  雅  菁
中    華    民    國   100    年    10    月    13    日